臺灣桃園地方法院刑事判決　　　　　　100 年度重訴字第18號
公　訴　人　臺灣桃園地方法院檢察署檢察官
被　　　告　吳博元
選任辯護人　謝清昕律師
　　　　　　鍾儀婷律師
被　　　告　黃俊博
指定辯護人　陳佳函律師
被　　　告　李宏城
選任辯護人　林靜文律師
上列被告等因違反槍砲彈藥刀械管制條例等案件，經檢察官提起
公訴（100年度偵字第3524號），本院判決如下：
    主      文
吳博元意圖供他人犯罪之用，未經許可，製造可發射子彈具有殺
傷力之改造手槍，處有期徒刑柒年陸月，併科罰金新台幣壹拾萬
元，罰金如易服勞役，以新台幣壹仟元折算壹日。扣案通槍條及
保養工具壹組、火藥壹包（重肆玖點貳伍公克）、擦槍油壹瓶、
砂輪機壹台、電鑽壹支沒收。又意圖供他人犯罪之用，未經許可
，販賣可發射子彈具有殺傷力之改造手槍，處有期徒刑柒年陸月
，併科罰金新台幣壹拾萬元，罰金如易服勞役，以新台幣壹仟元
折算壹日。扣案改造手槍壹枝（槍枝管制編號0000000000，含彈
匣壹個）沒收。應執行有期徒刑玖年，併科罰金新台幣壹拾伍萬
元，罰金如易服勞役，以新台幣壹仟元折算壹日。扣案通槍條及
保養工具壹組、火藥壹包（重肆玖點貳伍公克）、擦槍油壹瓶、
砂輪機壹台、電鑽壹支、改造手槍壹枝（槍枝管制編號
0000000000 ， 含彈匣壹個）沒收。
黃俊博共同未經許可，持有可發射子彈具有殺傷力之改造手槍，
處有期徒刑參年陸月，併科罰金新台幣伍萬元，罰金如易服勞役
，以新台幣壹仟元折算壹日。又共同攜帶兇器犯強盜罪，未遂，
處有期徒刑肆年。應執行有期徒刑陸年陸月，併科罰金新台幣伍
萬元，罰金如易服勞役，以新台幣壹仟元折算壹日。
李宏城共同未經許可，持有可發射子彈具有殺傷力之改造手槍，
處有期徒刑參年陸月，併科罰金新台幣伍萬元，罰金如易服勞役
，以新台幣壹仟元折算壹日。又共同攜帶兇器犯強盜罪，未遂，
處有期徒刑肆年。應執行有期徒刑陸年陸月，併科罰金新台幣伍
萬元，罰金如易服勞役，以新台幣壹仟元折算壹日。
    事      實
一、吳博元、黃俊博、李宏城3 人均明知可發射子彈具有殺傷力
    之改造手槍及具殺傷力之子彈，均屬槍砲彈藥刀械管制條例
    管制之違禁物，非經主管機關許可，不得意圖供他人犯罪之
    用，未經許可，製造、販賣或未經許可持有。緣黃俊博、李
    宏城2 人因無工作缺款花用，竟萌為自己不法所有之意圖，
    共同謀議持槍強盜，而於民國99年12月下旬，先與吳博元議
    定以約新臺幣（下同）3 萬元至3 萬5 千元之價格向吳博元
    購買可發射子彈具有殺傷力之改造手槍及子彈。吳博元遂意
    圖供黃俊博、李宏城犯罪之用，而未經許可，製造可發射子
    彈具有殺傷力改造手槍及子彈之不法犯意，先在桃園縣大溪
    鎮僑愛附近某槍枝模型店內購得原不具殺傷力仿半自動手槍
    製造之模型槍1 把及玩具子彈10顆，為使上開模型槍及子彈
    具有殺傷力，旋在其桃園縣大溪鎮仁愛里8 鄰埔頂28號住處
    房間（下稱上址住處）內拆解模型槍，並以自有電鑽頭將槍
    管阻鐵鑽通，並於滑套放置鐵片充作撞針再行組裝；另以細
    鑽頭鑽通子彈拆解玩具彈底部，將紙雷管充作底火裝填於玩
    具彈底部後裝回彈殼，吳博元遂以此方式製造具有殺傷力之
    仿半自動手槍製造之改造手槍1 枝（槍枝管制編號
    0000000000 ， 含彈匣壹個）及具殺傷力之非制式子彈10顆
    （下稱上開槍枝子彈）。嗣於100 年1 月9 日下午5 至6 時
    間，意圖幫助黃俊博、李宏城犯加重強盜罪之用，在其上址
    住處未經許可，販賣並交付上開槍枝子彈予黃俊博、李宏城
    。
二、黃俊博、李宏城2 人因無工作缺款花用，竟共同意圖為自己
    不法之所有，謀議共同持槍強盜，除向吳博元購買並於100
    年1 月9 日下午5 至6 時間，在上址住處共同取得上開槍枝
    子彈而未經許可予以持有，復於100 年1 月間某日，自知情
    之佘泓賢（另行判決）住處取得車牌號碼「2055-MR 」號之
    號牌2 面，供黃俊博下手強盜時，掩飾行蹤。另購買頭套、
    手套及鐵鎚備用，嗣於100 年1 月9 日晚間7 時許，在桃園
    縣大溪鎮仁愛里8 鄰埔頂28號社區前，由黃俊博將佘泓賢提
    供「2055-MR 」號之號牌2 面黏貼懸掛於自有、惟登記於李
    宏城名下之HR-3663 號自用小客車（下稱上開小客車）號牌
    上，以免遭警查獲。繼由李宏城駕駛上開小客車搭載黃俊博
    前往桃園縣龍潭鄉○○路75號「天生銀樓」對面停放，俟同
    晚約8 時許，見銀樓無顧客出入，黃俊博、李宏城即分別攜
    帶客觀上具有殺傷力、足以對人之生命、身體、安全構成威
    脅可供兇器使用之鐵鎚1 枝及上開槍枝子彈，並戴上購買之
    頭套、手套，由李宏城持槍、黃俊博持鐵槌衝入銀樓，使銀
    樓負責人陳俊翰因見槍枝及鐵鎚等具高度殺傷力之工具，精
    神上萌生恐懼之心理，而達受脅迫致不能抗拒之程度，任令
    黃俊博持鐵鎚敲打放置金飾之玻璃展示櫃，然玻璃櫃未毀損
    ，李宏城復持槍朝玻璃櫃射擊2 槍，玻璃櫃亦未碎裂，惟因
    警鈴大作，李宏城遂持槍對外射擊1 發防止鄰人前來察看，
    藉此掩護並與黃俊博一同駕駛上開小客車逃逸而未得逞。黃
    俊博、李宏城並於駕車逃逸途中將強盜所用之頭套、手套、
    鐵鎚及「2055-MR 」號牌2 面棄置於龍潭往楊梅地區之山坡
    。後因無力給付購買上開槍枝子彈之價金，而於翌（10）日
    下午五至六時間在上址住處將上開槍枝及剩餘非制式子彈7
    顆交還吳博元。嗣天生銀樓搶案發生後，經桃園縣政府警察
    局龍潭分局員警調取監視錄影確認車籍後，查悉前情，經於
    同年月25日晚間9 時5 分許持本院核發之搜索票對黃俊博、
    李宏城、吳博元進行搜索，在吳博元上址住處扣得上開改造
    手槍1 枝、非制式子彈7 顆（嗣因鑑定均經試射僅剩彈殼）
    ，及吳博元所有，供製造上開槍枝子彈之通槍條及保養工具
    1 組、火藥1 包（重49.25 公克）、擦槍油1 瓶、砂輪機1
    台、電鑽1 支。
三、案經桃園縣政府警察局龍潭分局移送臺灣桃園地方法院檢察
    署檢察官偵查起訴。
    理      由
甲、程序部分（以下內容待修正）
  一、本件認定事實所引用之內政部警政署刑事警察局（下稱刑
      事警察局）100 年2 月11日刑鑑字第1000014962號鑑定書
      1 份，係桃園縣政府警察局龍潭分局依檢察官所概括選任
      之鑑定人或囑託鑑定機關、團體所為之鑑定結果，與檢察
      官選任或囑託為鑑定者，性質上並無差異，且為實施鑑定
      之人員依專業知識經驗陳述其判斷意見，自屬「法律規定
      」得為證據者，應具有證據能力（最高法院九十六年度臺
      上字第二八六０號判決參照）。
  二、被告吳博元之選任辯護人雖主張吳博元改造槍彈部分之自
      白與事實不符，無證據能力云云（本院卷卷一第68頁、第
      71頁），惟因本件未能證明吳博元於警詢、偵查中不利於
      己之自白係出於非任意性或有其他不具證據能力之情形，
      自有證據能力。
  三、按被告以外之人於偵查中向檢察官所為之陳述，除顯有不
      可信之情況者外，得為證據，刑事訴訟法第159 條之1 第
      2 項定有明文。共犯吳博元、黃俊博、李宏城、警員陳泰
      江、廖宇鈞於偵查中以證人身分向檢察官所為陳述，已經
      具結擔保其據實陳述，被告等或其辯護人均未主張該等陳
      述有任何違反證人意願而為陳述之情形，該部分又無證據
      證明具有顯有不可信之情況，自均應認有證據能力。另共
      犯李宏城、黃俊博於偵查中以被告身分就被告吳博元有無
      販賣槍彈之陳述，因非以證人身分為之，本無具結之問題
      ，二人於偵查中所述未見有非出於任意性之情形，李宏城
      部分之陳述與其審判中之證言不符，多見避重就輕情形，
      黃俊博就吳博元製造槍彈部分陳述，核與吳博元於偵查中
      坦承部分相符，顯見該偵查中之陳述並無顯有不可信之情
      況，自亦具有證據能力。被告吳博元之辯護人主張證人李
      宏城、黃俊博於偵查中之證言均無證據能力，自非可採。
  四、按被告以外之人（包括證人、鑑定人、告訴人、被害人及
      共同被告等）於審判外之陳述雖不符刑事訴訟法第159 條
      之1 至之4 等4 條之規定，而經當事人於審判程序同意作
      為證據，法院審酌該言詞陳述或書面陳述作成時之情況，
      認為適當者，亦得為證據；當事人、代理人或辯護人於法
      院調查證據時，知有刑事訴訟法第159 條第1 項不得為證
      據之情形，而未於言詞辯論終結前聲明異議者，視為有前
      項之同意，同法第159 條之5 定有明文。立法意旨在於傳
      聞證據未經當事人之反對詰問予以核實，原則上先予排除
      。惟若當事人已放棄反對詰問權，於審判程序中表明同意
      該等傳聞證據可作為證據，或於言詞辯論終結前未聲明異
      議，基於尊重當事人對傳聞證據之處分權，及證據資料愈
      豐富，愈有助於真實發見之理念，且強化言詞辯論主義，
      使訴訟程序得以順暢進行，上開傳聞證據亦均具有證據能
      力。查本件所引用陳俊翰於警詢之陳述、搜索扣押筆錄暨
      扣押物品目錄表，檢察官、被告及其辯護人並未主張排除
      前開書證之證據能力，迄本院言詞辯論終結前亦均未表示
      異議。本院審酌前開書證與本件被告犯行具關連性，復無
      刑事訴訟法第159 條之4 顯有不可信之情況與不得作為證
      據之情形，自有證據能力。扣案改造手槍1 枝、非制式子
      彈7 顆、通槍條及保養工具1 組、火藥1 包（重49.25 公
      克）、擦槍油1 瓶、砂輪機1 台、電鑽1 支、上開槍枝子
      彈扣案（子彈因送鑑定試射僅剩彈殼）、槍枝子彈照片（
      偵查卷第86至88頁）、強盜現場監視器拍攝照片（偵查卷
      第89至97頁）、行搶車輛行搶前、逃逸時、平時照片（偵
      查卷第98至105 頁）、被告穿著照片（偵查卷第106 至
      107 頁），並無證據證明係公務員違背法定程序所取得，
      且與本件被告犯行具關連性，自均具有證據能力。
乙、實體部分
壹、被告吳博元部分：
一、訊據被告吳博元固坦承有持有上開扣案槍枝子彈並交予黃俊
    博等，惟矢口否認有製造、販賣及知悉黃俊博、李宏城要強
    盜而予幫助犯行，辯稱上開槍枝子彈係於99年1 月間在網路
    上向阿金者以三萬元購買，共1 枝改造手槍、子彈11顆，後
    交給黃俊博5 顆子彈，於警詢係因警察說上開槍枝子彈係伊
    製造，伊就照警察所講內容陳述；交付槍枝子彈時不知黃俊
    博、李宏城要用以強盜云云。其辯護人亦以打通槍管需要精
    密車工，被告吳博元並無專業知識、技術，本件亦未查扣任
    何精密儀器，難認吳博元有製造犯行。況依吳博元於偵查中
    所述改造槍枝子彈方式，根本完全錯誤，只以扣案鑽頭若無
    車床，無法達成9.1mm 口徑，則彈頭前進受阻，或因閉鎖不
    確實，均使膛內壓力增高，破壞金屬結構與材質硬度，彈膛
    、節套及彈殼等周邊各件因受力裂損，必導致膛炸，以扣案
    工具物品，根本無法用以改造槍彈，亦難僅憑其自白即認被
    告吳博元有製造槍、彈犯行。另被告吳博元僅出借槍彈供黃
    俊博試打，黃俊博從未告知用途，亦不知用以強盜云云。並
    請求向刑事警察局查詢扣案槍枝改造過程是否為使用砂輪機
    一台，且用鑽頭把管子鑽通、裝撞針即可完成。子彈改造過
    程，是否為使用砂輪機一台，並將紙雷管塞在模型彈後面再
    放一些火藥即可製造完成？惟查：
  (一)被告吳博元於警詢、偵查中均坦承其於上開時間在其住處交
    給李宏城上開扣案槍枝1 枝、子彈10顆，隔天李宏城再交還
    槍枝1 枝、子彈7 顆，黃俊博均在場；其先買回模型槍1 枝
    、模型子彈10顆、通槍條1 組等語，就其改造槍、彈之原因
    （係供黃俊博、李宏城使用）、過程，並陳述甚詳（偵查卷
    第37、38、164 、165 頁），至檢察官聲請羈押、延長羈押
    ，在本院訊問時，亦仍坦承有改造手槍情事，有各該筆錄可
    參。並有被告吳博元坦承（偵查卷第37頁）在其房間內查獲
    之改造手槍1 枝、非制式子彈7 顆、通槍條及保養工具1 組
    、火藥1 包（重49.25 公克）、擦槍油1 瓶、砂輪機1 台、
    電鑽1 支扣案及搜索、扣押筆錄暨扣押物品目錄表附卷可證
    。被告吳博元於偵查中另坦承係黃俊博提議改造，由其以2
    萬元購買模型槍、彈回來改造等語（偵查卷第165 、164 頁
    ，按此部分嗣係由黃俊博等向吳博元購買，故就製造槍枝子
    彈部分不生教唆或共同之問題）。被告吳博元辯護人雖以被
    告吳博元於警詢之陳述與事實不符，應無證據能力，且遭警
    員逮捕時有被警員打一巴掌等語，證人鍾雨融於本院亦證稱
    吳博元被查獲時，警員問吳博元東西在那裡，吳博元說不知
    道就被打了一巴掌等語。然辯護人主張被告吳博元被逮捕時
    遭警員打一巴掌縱屬事實，因依證人鍾雨融所述，發生之時
    間為逮捕之際，並非製作筆錄時，難認警員係意圖影響被告
    吳博元於警詢中之陳述，再依被告吳博元於偵查中陳稱警詢
    均實在，都是基於自由意志所為陳述而為記載，警方沒有不
    正訊問的情況；作筆錄時警方沒有恐嚇、毆打、利誘等語（
    偵查卷第164 、240 頁），經本院向法務部矯正署桃園看守
    所查詢吳博元入所情形，其自述無內外傷，亦無受傷情形，
    有該所100 年10月21日桃所衛字第1009902118號函及新收收
    容人內外傷紀錄表影本等附卷可憑，顯見被告吳博元之警詢
    陳述並未受到外力干擾。再佐以上開其於偵查及本院訊問時
    猶為相同之陳述，益見被告吳博元前述自白均出於任意性，
    自有證據能力，其辯護人相關辯護，尚無可採。
  (二)本件被告黃俊博、李宏城商議共同強盜後，因李宏城表示若
    沒有槍，伊不要搶，故才向吳博元提及要槍及要去做案之事
    ，並約定以三萬元至三萬五千元向吳博元購買，因渠二人身
    上沒有錢，故請吳博元先代墊購買槍枝的錢，並決定如果有
    搶到，就變賣金子支付（槍款），犯案當天傍晚吳博元通知
    槍已好了，並即交付槍枝、子彈；其並未向吳博元表示要試
    槍；嗣由黃俊博向佘泓賢取得上開車牌，犯案當天先由黃俊
    博黏貼借得之車牌，由李宏城駕駛，車停天生銀樓對面，伊
    持鐵鎚、李宏城持槍入內強盜，嗣因無法以鐵鎚敲破玻璃展
    示櫃，被告李宏城開槍亦未擊破玻璃，適警鈴大作，渠二人
    即緊急離去而未得逞，嗣並一起將槍枝及剩餘之子彈交還吳
    博元等情，已據證人黃俊博於本院證述甚詳，核與其於偵查
    中之證言、陳述、被害人陳俊翰於警詢之陳述、本院之證言
    亦相符合。參酌證人李宏城於偵查中猶陳稱「他（黃俊博）
    說（槍）是買的」、「（檢察官問：既然槍是黃買回來的，
    為何丟棄後還要還給吳？）因為黃還沒有付槍枝的錢」等語
    （偵查卷第154 頁），顯見被告吳博元確有製造及販賣上開
    槍枝、子彈犯行，否則黃俊博、李宏城豈有於犯案後因無法
    支付款項再將槍枝子彈交還吳博元之理。黃俊博、李宏城此
    部分證言洵屬信而有徵，自可採信。
  (三)上開扣案槍枝子彈經送刑事警察局鑑定結果，送鑑手槍1 枝
    （槍枝管制編號0000000000）認係改造手槍，由仿半自動手
    槍製造之槍枝，車通金屬槍管內阻鐵而成，擊發功能正常，
    可供擊發適用子彈使用，認具殺傷力。送鑑子彈7 顆，認均
    係非制式子彈，由金屬彈殼組合直徑9.0 ±0.5mm 金屬彈頭
    而成，採樣3 顆試射，可擊發，認均具殺傷力。其中未試射
    4 顆再經實際試射，可擊發，認具殺傷力，有該局100 年2
    月11日刑鑑字第1000014962號鑑定書1 份（含槍枝子彈照片
    ）、100 年8 月2 日刑鑑字第1000090948號函附卷可證。足
    以證明該扣案手槍為可供擊發適用子彈具殺傷力之改造手槍
    ，子彈部分則為具殺傷力之非制式子彈無疑。
  (四)就被告吳博元自承製造槍、彈部分，其已多次出於任意性坦
    承製造行為，已如前述，其於偵查中雖翻異前詞，經檢察官
    詢問原因時，改稱「因為當時我不知道該如何說」、「（檢
    察官問：為何於本署陳述時，對如何改造槍枝的相關細節暢
    談？）因為我平常有在看槍枝的雜誌，所以我的認知大概就
    是這樣子。」「（檢察官問：為何今天所言與先前不符？）
    因為先前還不知道怎麼辦，很害怕。」等語。按被告縱因不
    解法律明確規定，依常情，亦知持有槍彈屬法律嚴禁且違法
    之行為，改造、製造部分應屬更為嚴重者，被告吳博元苟有
    意迴避、卸責，亦應避重就輕，而非選擇陳述自己未為，甚
    至情節、刑責較重、對自己不利者之理，其辯解已難理解。
    而依警員陳泰江於偵查中之證言：「（檢察官問：筆錄中，
    有關於吳博元如何交付槍給李宏城此段，是你提示他，他回
    答的？）我當時要問李宏城如何擁有手槍，本來是想判斷李
    宏城是否為預謀犯案，…沒有想到吳博元會回答他自己買來
    改。…回答的部分都是他自己說的。（檢察官問：在吳博元
    回答之前，你是否對他花多少代價購買槍及零件等事項有所
    了解？）…這案子不是我的專業，…針對他這個部分，我完
    全不了解；…是他自己告訴我整個改裝過程以及時間，我只
    是順著他前面他有陳述他有改槍，而為後面的提問，其他的
    都是他自己說的。」警員廖宇鈞證稱：「…當時他有提到槍
    的改造，是他自學的，…我們本來沒有鎖定吳博元有涉案，
    只是因為當時涉案主嫌李、黃二人均躲在吳博元家中，我們
    只是懷疑吳博元有涉案或藏匿人犯的罪嫌，但是到場後，在
    吳博元的房裡搜到槍及其他工具，當時有問到這些槍及工具
    的來源，吳博元都說跟他沒關係，但因為有帶黃俊博，直接
    讓黃指認是否為此槍為行搶槍枝，確認之後，我們就帶回作
    筆錄，但當時都沒有想到，槍枝是吳博元自己改的。」（偵
    查卷第258 至260 頁）俱足證明被告吳博元先前之陳述，並
    非信口開河。再依本件相關筆錄被告吳博元所陳述手槍及子
    彈之改造方式，固需考量行為人之知識、經驗及技術等相關
    因素，惟依刑事警察局實務經驗，不排除扣案工具可完成前
    述改造行為，有該局100 年8 月2 日刑鑑字第1000090948號
    函附卷可憑。顯見被告陳述之製造過程，並不違背經驗法則
    ，且與事實相符，應可採信。就辯護人請求查詢事項，經本
    院再予函查，刑事警察局雖覆以「本局無法臆測」，有該局
    100 年9 月5 日刑鑑字第1000109077號函可參，惟如前述，
    刑事警察局已本於其專業、技術、經驗，於第1000090948號
    函說明「不排除扣案工具可完成前述改造行為」，且因改造
    、製造槍彈屬刑法規定之重罪，行為人為免行跡敗露多隱匿
    其行藏，使用之工具亦非必均放置一處，欲主動、完整發現
    製造槍彈犯行，實屬不易，自不得僅以扣案工具殘缺，或有
    不足，或有破損、故障，即據以推翻被告犯行，是此部分尚
    難為被告吳博元有利之認定。
  (五)就被告吳博元製造上開槍枝子彈之原因，證人黃俊博於偵查
    中已證稱槍（彈）是由其與李宏城和吳博元接洽，當時有告
    知要搶（偵查卷第158 頁），至本院仍證稱吳博元知悉渠等
    要去犯案，要做一件大的等語，即被告吳博元於偵查中亦明
    確供承在其還沒有改造（槍彈）前，李與黃有說過他們要去
    搶（偵查卷第164 、165 頁），於檢察官向本院聲請羈押訊
    問時，仍坦承黃俊博有說要搶東西等語，對法官詢問「依你
    所述，至少有幫助強盜犯意有何意見？」亦表示沒有意見，
    有該筆錄在卷可佐。至本院初次訊問時猶陳稱「之前他（黃
    俊博）有告訴我要借槍枝，但我說如果要去搶的話，我不同
    意借給他」等語，被告吳博元苟未與聞黃俊博等要持槍彈強
    盜，何以有上開陳述？顯見被告吳博元製造及販賣上開槍枝
    子彈時，已知悉黃俊博等係供持以強盜犯罪之用至為灼然。
    其與辯護人辯稱不知云云，自無可信。
  (六)扣案之上開槍枝子彈及其他改造工具均在被告吳博元房間內
    查獲，且改造手槍1 枝、非制式子彈7 顆、通槍條及保養工
    具1 組、火藥、擦槍油、電鑽1 支均為其所有，已據其於警
    詢中自承在卷（偵查卷第37頁），並有搜索、扣押筆錄暨扣
    押物品目錄表附卷可佐，參酌該製造槍枝子彈過程尚需磨光
    ，亦可見同時查扣之砂輪機1 台亦為被告吳博元所有供犯製
    造本件槍枝子彈使用無疑。
  (七)本件依警員廖宇鈞前開證言：「…我們只是懷疑吳博元有涉
    案或藏匿人犯的罪嫌，但是到場後，在吳博元的房裡搜到槍
    及其他工具…」，足見在被告吳博元房間內查獲扣案槍枝、
    子彈後，有偵查犯罪職務之警員已懷疑並發現被告吳博元涉
    有持有槍枝、子彈罪嫌，其縱於嗣後再供出同一犯罪事實高
    度行為之製造槍枝、子彈犯行，亦不生自首之問題，應不得
    依自首之規定減輕其刑。併此敘明。
  (八)黃俊博於本院以證人身分改稱當時是請吳博元準備槍枝；當
    時... 是跟他買；對買賣槍枝的部分沒有達成協議；係於犯
    案前一週左右取得扣案槍枝云云，李宏城於本院改稱事後黃
    俊博才告知槍是吳博元交付，但不知是借或買的云云，然與
    其二人之前所述矛盾，參酌前述各節，亦見屬事後卸責或迴
    護吳博元之詞，均非可採。
  (九)綜上所述，被告吳博元確有製造、販賣上開槍枝子彈犯行，
    且於製造、販賣時已知悉黃俊博等係供犯強盜罪使用，其亦
    有幫助加重強盜未遂犯行均堪認定。
二、核被告吳博元意圖供他人犯罪之用，未經許可製造可發射子
    彈具有殺傷力之改造手槍、非制式子彈，係犯槍砲彈藥刀械
    管制條例第8 條第3 項、第12條第3 項之罪。被告吳博元意
    圖供他人犯罪之用，未經許可販賣可發射子彈具有殺傷力之
    改造手槍、非制式子彈，用以幫助黃俊博等犯攜帶兇器強盜
    未遂罪，核係犯槍砲彈藥刀械管制條例第8 條第3 項、第12
    條第3 項、刑法第30條第1 項前段、第330 條第2 項、第1
    項、第321 條第1 項第3 款之罪。（業經檢察官於100 年6
    月28日更正，並於同年10月18日補正販賣之法條）。被告吳
    博元上開製造改造手槍、非制式子彈後，進而持有之低度行
    為，分別為其製造之高度行為所吸收，均不另論罪。復按非
    法製造槍砲彈藥刀械等違禁物，所侵害者為社會法益，如製
    造之客體種類相同，縱令製造完成之客體有數個，仍為單純
    一罪，不發生想像競合犯之問題，若同時製造二不相同種類
    之客體，則為一行為觸犯數罪名之想像上競合犯（最高法院
    90年度台上字第7213號判決意旨參照），茲被告吳博元製造
    如事實欄所示之非制式子彈，其各次所為，應係基於單一犯
    意，於密接時地接續實施，係侵害同一法益，各行為之獨立
    性極為薄弱，依一般社會健全觀念，在時間差距上，難以強
    行分開，在刑法評價上，以視為數個舉動之接續施行，均合
    為包括之一行為予以評價，較為合理，屬接續犯，應僅論以
    一罪。被告吳博元上開意圖供他人犯罪之用，未經許可製造
    、販賣可發射子彈具有殺傷力之改造手槍、子彈罪，檢察官
    起訴認係犯同條例第8 條第1 項、12條第1 項之罪，其起訴
    法條尚有未洽，惟因基本社會事實同一，本院自得變更起訴
    法條。被告吳博元意圖供他人犯罪之用，未經許可製造改造
    手槍、非制式子彈，復意圖供他人犯罪之用，未經許可販賣
    改造手槍、非制式子彈、幫助犯攜帶兇器強盜未遂罪，均係
    以一行為而觸犯構成要件不同之罪名，為想像競合犯，均應
    依刑法第55條規定，前者從一重之槍砲彈藥刀械管制條例第
    8 條第3 項意圖供他人犯罪之用，未經許可製造改造手槍罪
    處斷。後者應從一重之槍砲彈藥刀械管制條例第8 條第3項
    意圖供他人犯罪之用，未經許可販賣改造手槍罪處斷。被告
    吳博元上開製造及販賣改造手槍罪二罪犯意各別，應予分論
    併罰。爰審酌被告吳博元犯罪之動機、目的、手段、所生危
    害、事後坦承持有及交付上開槍枝子彈部分犯行等一切情狀
    ，分別量處如主文第一項所示之刑，並定其應執行之刑，及
    就罰金部分諭知易服勞役之折算標準。
三、扣案供製造上開槍枝子彈之通槍條及保養工具1 組、火藥1
    包（重49.25 公克）、擦槍油1 瓶、砂輪機1 台、電鑽1 支
    ，均為被告吳博元所有，供犯製造上開槍枝子彈之用，應各
    依刑法第38條第1 項第1 款、第2 款宣告沒收。扣案改造手
    槍1 枝為違禁物，雖已販賣予黃俊博等，但已返還被告吳博
    元並被查獲，自應在被告吳博元販賣部分宣告沒收。扣案非
    制式子彈7 顆已因鑑定試射而滅失，自無庸再為沒收之諭知
    。
貳、被告黃俊博、李宏城部分：
一、上開被告黃俊博、李宏城均因缺錢用，才一起商量犯下本案
    ，準備將強盜所得變賣現金花用，犯案前三、四天並至現場
    勘察，預為購買作案用之頭套、手套、鐵鎚，另由黃俊博向
    佘泓賢取得「2055-MR 」號之號牌2 面，於犯案當日由黃俊
    博將該二車牌黏貼懸掛於李宏城名下之HR-3663 號自用小客
    車號牌上，並於傍晚自吳博元取得上開槍枝子彈，旋由黃俊
    博持鐵鎚、李宏城持改造手槍，並戴頭套、手套，進入「天
    生銀樓」，黃俊博持鐵鎚敲打放置金飾之玻璃展示櫃，然玻
    璃櫃未毀損，李宏城復持槍朝玻璃櫃射擊2 槍，嗣因玻璃櫃
    仍未碎裂，且警鈴大作，李宏城遂持槍對外射擊1 發，與黃
    俊博一同駕駛上開小客車逃逸而未得逞，嗣將作案之頭套、
    手套、鐵鎚、車牌丟棄於楊梅山上，將上開槍枝及用餘子彈
    返吳博元還等情，已據被告黃俊博（偵查卷第14至16、18至
    20、157 至159 頁）、李宏城（偵查卷第27至29、153 至
    154 、209 至210 頁）各於警詢、偵查、本院審理時自白不
    諱，核與被害人陳俊翰於警詢陳述、本院證言一致，並有上
    開槍枝子彈扣案（子彈因送鑑定試射僅剩彈殼）、槍枝子彈
    照片（偵查卷第86至88頁）、強盜現場監視器拍攝照片（偵
    查卷第89至97頁）、行搶車輛行搶前、逃逸時、平時照片（
    偵查卷第98至105 頁）、被告穿著照片（偵查卷第106 至
    107 頁）附卷可證。上開扣案槍枝子彈經送刑事警察局鑑定
    結果，送鑑手槍1 枝（槍枝管制編號0000000000）認係改造
    手槍，由仿半自動手槍製造之槍枝，車通金屬槍管內阻鐵而
    成，擊發功能正常，可供擊發適用子彈使用，認具殺傷力。
    送鑑子彈7 顆，認均係非制式子彈，由金屬彈殼組合直徑
    9.0 ±0.5mm 金屬彈頭而成，採樣3 顆試射，可擊發，認均
    具殺傷力。其中未試射4 顆再經實際試射，可擊發，認具殺
    傷力，亦如前述。足以證明該扣案手槍為可供擊發適用子彈
    具殺傷力之改造手槍，子彈部分則為具殺傷力之非制式子彈
    無疑。被告黃俊博、李宏城二人確有持有上開槍枝子彈，嗣
    並攜帶用以強盜未遂犯行甚明。
二、被告李宏城於本院雖陳稱扣案頭套、手套、鐵鎚均為上班之
    工具，非為本件作案始購買；車牌是出發前黃俊博叫伊貼上
    去；其持有之槍彈係至銀樓門口由黃俊博交付，嗣並由黃俊
    博交還，並未說明來源，交還時伊未同行，是事後黃俊博始
    說明係吳博元所提供；其未與黃俊博商議作案方式，係因黃
    俊博被通緝要等一筆跑路費始向其提議行搶，因黃俊博有槍
    ，伊不得已只好加入云云，然均與其於警詢、偵查所述及共
    犯黃俊博之證言、陳述不相一致，顯見均屬事後卸責之詞，
    委無可採。
三、證人陳俊翰於本院雖證稱歹徒離去時，一個從車輛右邊上車
    ，一個從車輛左邊駕駛座後面的位置上車，因該車停放對面
    ，上車時未到駕駛座，伊研判駕駛座上應該還有一人等語，
    然此已為被告二人所否認，並稱僅有其二人共同犯案等語，
    即證人陳俊翰於本院亦坦承伊只是大概看一下，沒有相當確
    定等語，顯見其就此部分陳述並非十足確認，自無從據以認
    定本件尚有第三共犯存在。
四、國軍北投醫院雖函送被告李宏城於服役期間之病歷，並說明
    被告李宏城曾於96年間先後四次至該院門診，經診斷為「反
    社會人格疾患」、「多種物質成癮（緩解中）」及「疑似精
    神官能症」，但依卷內被告自警詢、偵查以迄審理中之陳述
    ，均可清楚陳述經過情形，並隨案件進度，就於己不利之事
    實採取避重就輕之態度，顯見其於本件犯罪時及前後之精神
    狀態並無因病受影響之情形，自無庸予以審酌。
五、被告李宏城雖主張其於本件為自首云云（本院卷卷一第101
    頁），惟經傳訊承辦警員郭有志，其證稱本案係經比對被害
    人家中及沿路監視器，發現車子為李宏城所有，嗣再進行通
    信監察，亦到現場查看車輛，發現車牌上有黏貼雙面膠，有
    懷疑被告涉案，始將被告拘提到案等語，警員陳泰江亦證稱
    拘提李宏城時已知其涉案等語，即被告李宏城於本院亦坦承
    係被拘提到案（100 年9 月27日筆錄），顯見警員之陳述為
    真正，警方在被告李宏城於警詢坦承犯罪前即已根據各項跡
    證發現其可能涉案，被告李宏城自非對於未發現之犯罪自首
    ，亦不得依自首之規定減輕其刑，被告李宏城此部分辯解顯
    無可採。
六、本件被告黃俊博、李宏城犯罪事證明確，洵堪認定。
七、被告黃俊博、李宏城自吳博元處取得上開槍枝子彈後未經許
    可予以持有，核均犯槍砲彈藥刀械管制條例第8 條第4 項未
    經許可持有可發射子彈具殺傷力改造手槍罪、同條例第12條
    第4 項未經許可持有非制式子彈罪。二人復持上開槍枝子彈
    、鐵鎚強盜未遂，係犯刑法第330 條第2 項、第1 項、第
    321 條第1 項第3 款之攜帶兇器強盜未遂罪。被告黃俊博、
    李宏城就上開犯行均有犯意聯絡及行為分擔，應論以正犯。
    被告黃俊博、李宏城未經許可持有可發射子彈具殺傷力改造
    手槍、非制式子彈二罪，係以一行為為之，為想像競合犯，
    應從一重之槍砲彈藥刀械管制條例第8 條第4 項未經許可持
    有可發射子彈具殺傷力改造手槍罪處斷。被告黃俊博、李宏
    城2人 所犯上開未經許可持有可發射子彈具殺傷力改造手槍
    罪、攜帶兇器強盜未遂罪二罪間，犯意各別，應分論併罰。
    被告黃俊博、李宏城2 人所犯攜帶兇器強盜未遂罪應依刑法
    第25 條 第2 項之規定減輕其刑。爰審酌被告二人犯罪動機
    、目的、手段、持槍部分並未傷人、強盜部分毫無所得、犯
    罪後坦承主要犯行等一切情狀分別量處如主文第二、三項所
    示之刑，並定其應執行之刑及就罰金部分諭知易服勞役之折
    算標準。被告黃俊博、李宏城犯案所用頭套、手套、鐵鎚均
    已丟棄，已據二人於警詢、偵查中供承在卷，互核相符，又
    無其他證據證明尚屬存在，自無庸再予宣告沒收，併此敘明
    。
參、槍砲彈藥刀械管制條例第8 條雖於100 年1 月5 日經修正公
    布，但因該條僅增訂第6 項關於空氣槍減輕其刑之規定，其
    他項罪名、構成要件、刑度等均未變更，自無礙被告等犯行
    之適用法條，被告三人本件犯行仍應適用裁判時該條規定處
    斷，亦無新舊法比較之問題，併予敘明。
據上論斷，應依刑事訴訟法第299 條第1 項前段、第300 條、槍
砲彈藥刀械管制條例第8 條第3 項、第4 項、第12條第3 項、第
4 項、刑法第11條前段、第28條、第30條第1 項前段、第330 條
第2 項、第1 項、第321 條第1 項第3 款、第55條、第25條、第
51條第5 款、第7款、第42條第3 項、第38條第1 項第1 款、第2
款，判決如主文。
本案經檢察官白勝文到庭執行職務。
中    華    民    國    100   年    11    月    22    日
                  刑事第一庭  審判長法  官  呂永福
                                    法  官  許曉微
                                    法  官  游智棋
以上正本證明與原本無異。
如不服本判決應於收受判決後10日內向本院提出上訴書狀，並應
敘述具體理由。其未敘述上訴理由者，應於上訴期間屆滿後20日
內向本院補提理由書(均須按他造當事人之人數附繕本)「切勿逕
送上級法院」。
                                    書記官  簡慧瑛
中    華    民    國  100    年    11    月   23     日
附錄：本案論罪科刑法條全文
刑法第30條
幫助他人實行犯罪行為者，為幫助犯。雖他人不知幫助之情者，
亦同。
幫助犯之處罰，得按正犯之刑減輕之。
刑法第321條
犯竊盜罪而有左列情形之一者，處6月以上、5年以下有期徒刑：
一、於夜間侵入住宅或有人居住之建築物、船艦或隱匿其內而犯
之者。
二、毀越門扇、牆垣或其他安全設備而犯之者。
三、攜帶兇器而犯之者。
四、結夥三人以上而犯之者。
五、乘火災、水災或其他災害之際而犯之者。
六、在車站或埠頭而犯之者。
前項之未遂犯罰之。
刑法第330條
犯強盜罪而有第321條第1項各款情形之一者，處7年以上有期徒刑
。
前項之未遂犯罰之。
槍砲彈藥刀械管制條例第8條
未經許可，製造、販賣或運輸鋼筆槍、瓦斯槍、麻醉槍、獵槍、
空氣槍或第4條第1項第1款所定其他可發射金屬或子彈具有殺傷力
之各式槍砲者，處無期徒刑或5年以上有期徒刑，併科新臺幣1千
萬元以下罰金。
未經許可，轉讓、出租或出借前項所列槍枝者，處5年以上有期徒
刑，併科新臺幣1千萬元以下罰金。
意圖供自己或他人犯罪之用，而犯前二項之罪者，處無期徒刑或
7年以上有期徒刑，併科新臺幣1千萬元以下罰金。
未經許可，持有、寄藏或意圖販賣而陳列第1項所列槍枝者，處3
年以上10年以下有期徒刑，併科新臺幣7百萬元以下罰金。
第1項至第3項之未遂犯罰之。
犯第1項、第2項或第4項有關空氣槍之罪，其情節輕微者，得減輕
其刑。
槍砲彈藥刀械管制條例第12條
未經許可，製造、販賣或運輸子彈者，處1年以上7年以下有期徒
刑，併科新台幣500萬元以下罰金。
未經許可，轉讓、出租或出借子彈者，處6月以上5年以下有期徒
刑，併科新台幣300萬元以下罰金。
意圖供自己或他人犯罪之用，而犯前二項之罪者，處3年以上10年
以下有期徒刑，併科新台幣700萬元以下罰金。
未經許可，持有、寄藏或意圖販賣而陳列子彈者，處5年以下有期
徒刑，併科新台幣300萬元以下罰金。